台灣高等法院刑事判決　　　　　　　　　　　　　　九十一年度上易字第六三四號
　　上　訴　人
　　即　被　告　乙○○
　　選任辯護人　楊冀華
右上訴人因竊盜案件，不服臺灣板橋地方法院九十年度易字第二三二一號，中華民國
九十一年一月二日第一審判決（起訴案號：臺灣板橋地方法院檢察署八十九年度偵字
第二二五二０號），提起上訴，本院判決如左：
    主  文
上訴駁回。
乙○○緩刑參年。
    事  實
一、乙○○於民國八十九年十二月四日下午某時，在臺北市南港區南港國小對面天橋
    下，見甲○○所有（登記於林顏足名下）車牌號碼ＯＫＥ─七八九號重機車、戊○○所有車牌號碼ＧＨＧ─四一０號重機車、丙○○所有車牌號碼ＧＰＬ─四六
    七號重機車及丁○○所有車牌號碼ＧＴＮ─五一一號重機車等四部機車停放該處
    ，竟意圖為自己不法之所有，委請不知情之路人幫忙，徒手將該四部機車一起搬
    上其所有之拼裝三輪車上，竊取得手後載運駛離現場；嗣因其所駛之拼裝車行駛
    至臺北市松山火車站對面故障，於同日晚上十一時許，電請鄭東榮（原審判決確
    定）幫忙拖車，鄭東榮明知乙○○以拼裝三輪車載運贓物，竟以其所有之車牌號
    碼ＩＢ─八二八三號自小貨車以繩子牽線托引乙○○拼裝三輪車，至同年月五日
    凌晨零時許，行經臺北縣永和市○○路一一六號前，經警覺查有異而上前盤查始
    悉上情。
二、案經臺北縣警察局中和分局報請臺灣板橋地方法院檢察署檢察官偵查起訴。
    理  由
一、訊據被告乙○○堅決否認有竊盜犯行，辯稱上開四部機車不是伊偷的，是經過鄭
    東榮請託，要伊以拼裝車把該四部機車載到伊位於新店市的土地上丟棄。當時鄭
    東榮是告訴伊說該四部機車是廢棄車要丟棄。在去載機車前，鄭東榮告訴伊說該
    四部機車都是他人的廢棄物，他請伊去把該四部機車載走等語。經查：
（一）被告乙○○右揭犯行，業據其於偵查中坦承：「於民國八十九年十二月四日下
      午我獨自一人，在北市南港國小對面天橋下，發現四部損壞之機車，於是便請
      不知名之路人，幫忙徒手將該四部機車搬上我騎乘之拼裝機械三輪車上」、「
      沒人唆使，因沒錢吃飯，所以竊取機車變賣圖利」、「於民國八十九年十二月
      四日晚間我載該四部機車欲返回新店住所時，途經北市松山火車站對面加油站
      前，剛好我騎乘之拼裝三輪車損壞，於是我便打00000000號之電話至
      鄭東榮家中，請其前來幫我拖三輪車」（參見偵查卷第六面反面至第七頁反面
      ）。而該四部機車失竊情形，核與被害人甲○○於警訊時（見偵查卷第一二頁
      背面）及丁○○於偵查中（見偵查卷第四四頁）指述之機車失竊地點相符，並
      有甲○○為領回上開車牌、重機車所分別出具之臺北縣警察局贓物認領保管單
      各一紙（見偵查卷第三０頁）及移案機關自行保管贓證物品清單（上開車牌號
      碼ＧＨＧ─四一０號、ＧＰＬ─四六七號、ＧＴＮ─五一一號重機車三部，由
      臺北縣警察局中和分局秀山派出所保管）一紙在卷可稽（見偵查卷第二四頁）
      。且上開四部機車仍有懸掛車牌，有查獲時經警拍攝之照片附卷可稽，則其應
      知該四部機車尚非為他人棄置報廢之機車，參以本件查獲時間為凌晨零時許，
      顯然被告乙○○係利用夜間行人稀少時下手，出於竊盜之意而為之，被告乙○○於警訊時之自白與事實相符，應可採信。
（二）至被告乙○○辯稱要幫共同被告鄭東榮頂罪而承認一節，被告乙○○先辯稱：
      「（問：有何證據證明是要幫鄭東榮擔罪？）被警察『查獲時』，『我告訴鄭
      東榮』說要他跟警察說不要承認」（參見原審卷第二九頁九十年七月十八日訊
      問筆錄）；嗣又改稱：「（問：什麼情形下鄭東榮要你幫他頂罪？）八十九年
      十二月三日晚上九點多鄭東榮要我去載東西，我說我的車子沒有電燈，鄭東榮
      說沒有關係有路燈，我去看到之後我說我不要載，鄭東榮說那些東西是沒有人
      要的，去載之後在路上就被警察臨檢查獲，被『查獲前鄭東榮要我幫他頂罪』
      」、「（問：去載東西到被查獲送到警局時鄭東榮有無說其他的話？）『進警
      局時鄭東榮要我頂罪』，如果我不從，他要找人打我」（參見原審卷第六六頁
      九十年十一月七日訊問筆錄）。被告乙○○先後供述不一，且相互矛盾，顯非
      可採。又被告乙○○於偵查中供稱：「（問：十二月四日下午在北市南港國小
      對面偷ＯＫＥ─七八九、ＧＨＧ─四一０、ＧＰＬ─四六七、ＧＴＮ─五一一
      等重機車？）我是天橋下，看到車都壞了，才撿來賣的」、「（問：是同一天
      帶回的？）是的」（參見偵查卷第三十七頁及其反面）、「（問：查獲之機車
      是你偷的？）不是，在橋下撿的」（參見偵查卷第五十一頁反面）。於原審法
      院審理時質之：「在偵訊中檢察官訊問查獲之機車是否是你偷的？你答稱：不
      是，是在橋下撿到的。此部分是否實在？」，被告答稱：「實在」（參見原審
      卷第九九頁九十年十二月十九日審判筆錄），足認上開四部機車確係被告乙○○所竊取占有。且原審法院質被告乙○○：「去載東西到被查獲送到警局時鄭
      東榮有無說其他的話？」，其答稱「進警局時鄭東榮要我頂罪，如果我不從，
      他要找人打我」（參見原審卷第六六頁九十年十一月七日訊問筆錄），依其所
      辯，被告鄭東榮並未告知被告乙○○竊車地點為何，但被告乙○○於警訊時卻
      能明確供述竊車地點，且與被害人甲○○、丁○○所指述失竊地點相符，若非
      被告乙○○竊取，被告乙○○何以知悉竊車地點。凡此，可證其辯稱係幫被告
      鄭東榮頂罪云云，不足採信。
（三）參以，本件查獲時，上開四部機車係放置在被告乙○○所有之拼裝三輪車上，
      並以繩索綁上拼裝三輪車頭拉線牽引至被告鄭東榮所駕駛之車牌號碼ＩＢ─八
      二八三號自小貨車車尾，有查獲時經警所拍攝之照片七幀附卷可稽（見偵查卷
      第二０頁至第二二頁）。此並經證人即查獲員警黃曉朋於原審法院審理時結證
      屬實，其稱「（問：當時查獲的情形？）當時我正要出去巡邏，看到被告乙○○騎拼裝的三輪車，上面載有四部機車，另由被告鄭東榮開車在前用線牽著拼
      裝三輪車，我覺得可疑，就與主管上前盤查，並查詢三輪車上的機車，才知道
      是失竊的機車」（參見原審卷第九八頁九十年十二月十九日審判筆錄），亦證
      被告乙○○於警訊所述：「於民國八十九年十二月四日晚間我載該四部機車欲
      返回新店住所時，途經北市松山火車站對面加油站前，剛好我騎乘之拼裝三輪
      車損壞，於是我便打00000000之電話至鄭東榮家中，請其前來幫我拖
      三輪車」等語，為真實可採。
（四）原審法院雖經被告乙○○同意送請法務部調查局作測謊，測謊結果雖以被告
      乙○○未偷系爭四部機車、被告鄭東榮有找其頂罪，經測試無情緒波動反應
      ，研判未說謊，有該局九十年十月十八日（九０）陸（三）字第九０一三一五
      二六號測謊報告書一紙在卷可按（見原審卷第五五頁）。然查測謊係指檢測者
      對受測人以測謊儀器實施檢測，檢測中由檢測人向受測人就預定問題發問，受
      測人回答問題時經由儀器紀錄受測人之心理及生理反應，再由檢測人就紀錄判
      別解讀，制作報告載明受測人種種反應是否呈現說謊，是知測謊並非針對謊言
      本身加以偵測，而係針對受測人於檢測過程中問答預定問題時，經測謊儀器紀
      錄其循環系統、呼吸系統及膚電反應等各項資料，再就該資料予以研判，故受
      測人有無說謊，係以其答話時之生理及心理紀錄圖為主要判讀對象，並非就其
      回答與其他事證另行綜合調查研判之結果，本件被告乙○○於實施測謊時之回
      答雖無情緒波動反應，僅足以證明依受測紀錄所示，其於答覆問題時其回答無
      情緒波動，然其否認犯罪之回答與事實是否相符，仍自應就其他卷證依經驗法
      則與論理法則為判斷，自不得僅引該鑑定資料遽認被告抗辯屬實之唯一依據。
      再參以依美國學者ａｂｒａｍｓ對測謊相關研究之統計指出，其正確百分比範
      圍自百分之四十八至百分之九十，平均百分之七十一，錯誤百分比範圍自百分
      之四至百分之二十，平均百分之九點五，其中偽陽性結果（即沒有說謊者經圖
      譜判讀成說謊者）百分比範圍自０至百分之二十四，平均百分之十，偽陰性反
      應結果（即說謊者經圖譜判讀成沒有說謊者）百分比範圍自０至百分之三十二
      ，平均百分之八，無法確定者範圍自０至百分之三十四，平均百分之十九點七
      ，而其信度範圍自百分之七十九至百分之百，平均百分之九十（可參內政部警
      政署刑事警察局八十八年十月六日（８８）刑鑑字第一００九二四號函）。可
      知對測謊證據仍無法如同血跡ＤＮＡ比對或印鑑鑑定等，其正確性幾達絕對客
      觀而得採為主要證據，自不能以之為認定事實之唯一證據。從而，上開測謊報
      告尚不足為被告乙○○有利之認定，附此敘明。
      綜上，被告乙○○竊盜犯行，事證明確，堪以認定。
二、核被告乙○○前開所為，係犯刑法第三百二十條第一項竊盜罪。被告乙○○一竊
    盜行為同時竊取甲○○、戊○○、丙○○及丁○○等四人所有之機車，為想像競
    合犯，從一重處斷。
三、原審認被告乙○○竊盜罪部分事證已明確，因而適用第三百二十條第一項、第五
    十五條，罰金罰鍰提高標準條例第一條前段、並審酌被告乙○○之素行、犯罪之
    動機、目的、手段、智識程度、所生危害及犯罪後之態度等一切情狀，就被告乙○○竊盜部分判處有期徒刑十月，認事用法並無不合，量刑亦屬適當，被告乙○○上訴意旨仍執前詞否認犯罪而指摘原判決不當，為無理由，應予駁回。末查被
    告未曾受有期徒刑以上刑之宣告，有本院被告全國前案紀錄表在卷可稽，經此偵
    審論罪科刑教訓，當知所警惕而無再犯之虞，本院審酌各情認上開刑之宣告，以
    暫不執行為適當，併依法宣告緩刑參年，用勵自新。
據上論斷，應依刑事訴訟法第三百六十八條、刑法第七十四條第一款，判決如主文。
本案經檢察官張啟彬到庭執行職務。
中      華      民      國    九十一    年      四      月    二十四    日
                                臺灣高等法院刑事第廿四庭
                                    審判長法  官  陳  貽  男
                                          法  官  陳  憲  裕
                                          法  官  王  炳  梁
右正本證明與原本無異。
不得上訴。
                                          書記官  潘  大  鵬
中      華      民      國    九十一    年      四      月    二十五    日
附錄本案論罪科刑法條全文：
刑法第三百二十條
意圖為自己或第三人不法之所有，而竊取他人之動產者，為竊盜罪，處五年以下有期
徒刑、拘役或五百元以下罰金。
意圖為自己或第三人不法利益，而竊佔他人之不動產者，依前項之規定處斷。
前二項之未遂犯罰之。
